臺灣高等法院花蓮分院民事判決　　　　100年度建再易字第5號
再審原告　　陽信營造有限公司
法定代理人　蔡榮科
再審被告　　花蓮縣政府
法定代理人　傅萁
上列當事人間請求給付工程款事件，再審原告對於本院中華民國
100年8月26日100年度建上字第1號確定判決，提起再審之訴，本
院判決如下：
    主  文
再審之訴駁回。
再審訴訟費用由再審原告負擔。
    事  實  及  理  由
一、再審原告主張略以：
（一）原判決就兩造爭點(一)「系爭工程於何時竣工？」不採信再
      審原告所主張之97年6月27日，而採信再審被告所辯稱之
      97年8月14日。惟查，再審原告已提出系爭工程監造單位
      即健峰工程顧問有限公司(下稱健峰公司)於97年6月30日
      所主持之「花蓮縣96年度寬頻管道建置工程(第一、二標)
      」第23次工程疑義與施工進度檢討協調會議紀錄上記載：
      「工程已完工，部分缺失尚未改善完畢，並請盡速提竣工
      資料」等語(附件2，見一審卷第96-98頁)，堪認再審原告
      主張97年6月27日完工一節洵屬可採。
（二）原判決就兩造爭點(二)「上訴人(即再審原告)未完成履約之
      部分，是否影響其他完成部分之使用?如不影響其他完成
      部分的使用，上訴人逾期違約金的金額為何？」雖採信再
      審原告所主張未完成履約部分並不影響其他完成部分之使
      用認為有理由，得依系爭工程合約第15條第8項及第17條
      第1項規定按未完成履約部分之契約價金，每日依千分之1
      計算逾期違約金。而關於計算方式卻以再審原告未完成部
      分分屬系爭契約「詳細價目表」中一-3、一-4、一-16、
      二-1、二-2及七部分，應依上開「詳細價目表所列金額」
      計算未完成部分履約金額為19,446,305元，該計算式為：
      4,273,328(即一-3)＋1,319,442(即一-4)＋753,589(即一
      -16)＋2,949,424(即二-1)＋10,042,112(即二-2)＋108,4
      10(即七)＝19,446,305。依每日千分之一計算至97年8月1
      4日完工之逾期天數47日為止，應計罰再審原告逾期違約
      金913,976元(計算式：19,446,3050.00147＝913,976
      )。惟查，原判決關於確定部分認定再審原告有上開未完
      成項目，核其內容僅為各該工作項目之「部分數量」(按
      ：標線及AC等部分)或「部分工料」(按：子管固定架、手
      孔噪音、引上標示牌及托鐵等部分)有未完成之情形，並
      非各該工作項目之「全部」均未完成。從而，再審原告就
      各該工作項目既僅有「部分數量」或「部分工料」未完成
      ，自應按已完成與未完成之數量比例或工料單價予以計罰
      違約金，而非逕以該工作項目之總額予以計罰：
    1.關於「部分工料」未完成部分，以系爭工作項目一-3「預
      鑄式大A手孔及安裝(含水泥砂漿填縫、標示牌)」及一-4
      「預鑄式大B手孔及安裝(含水泥砂漿填縫、標示牌)」依
      系爭工程合約詳細價目表固記載：一-3「預鑄式大A手孔
      及安裝(含水泥砂漿填縫、標示牌)」之單價為14,057元；
      一-4「預鑄式大B手孔及安裝(含水泥砂漿填縫、標示牌)
      」之單價為15,166元(見附件3及再審被告於本院前審所提
      出之系爭工程契約副本之詳細價目表欄位)等情。惟依系
      爭工程契約之「單價分析表」(見附件4及再審被告於本院
      前審所提出之系爭工程契約副本之單價分析表欄位)就工
      作項目一-3及一-4項下之工料名稱及單價計有：
      (1)一-3「預鑄式大A手孔及安裝(含水泥砂漿填縫、標示
         牌)」：
         預鑄式大A手孔：
           數量－1；單價－3,839.17；複價－3.839.17
         手孔鐵蓋及座材料費：
           數量－1；單價－7,422.40；複價－7,422.40
         手孔鐵蓋安裝費(含固定螺栓)：
           數量－1；單價－546.02；複價－546.02
         手孔支鐵：
           數量－3；單價－110.91；複價－332.73
         手孔托鐵：
           數量－2；單價－110.91；複價－221.82
         子管橡膠封塞：
           數量－1；單價－162.10；複價－162.10
         搬運及吊裝：
           數量－1；單價－1,066.44；複價－1,066.44
         擇材料回填、透水材料、砂：
           數量－0.08；單價－499.95；複價－40.00
         零星工料：
           數量－1；單價－426.32；複價－426.32
         上開複價合計：14,057.00
      (2)一-4「預鑄式大B手孔及安裝(含水泥砂漿填縫、標示
         牌)」：
         預鑄式大B手孔：
           數量－1；單價－4,948.27；複價－4,948.27
         手孔鐵蓋及座材料費：
           數量－1；單價－7,422.40；複價－7,422.40
         手孔鐵蓋安裝費(含固定螺栓)：
           數量－1；單價－546.02；複價－546.02
         手孔支鐵：
           數量－3；單價－110.91；複價－332.73
         手孔托鐵：
           數量－2；單價－110.91；複價－221.82
         子管橡膠封塞：
           數量－1；單價－162.10；複價－162.10
         搬運及吊裝：
           數量－1；單價－1,066.44；複價－1,066.44
         擇材料回填、透水材料、砂：
           數量－0.08；單價－499.95；複價－40.00
         零星工料：
           數量－1；單價－426.22；複價－426.22
         上開複價合計：15,166.00
      是依原判決關於確定部分認定再審原告就工作項目一-3及
      一-4未完成部分雖計有「子管固定架未裝置完成、手孔噪
      音及引上標示牌未裝置、托鐵未全面更換完成」等情，然
      應以上開未完成部分按上開「單價分析表」所示「單價」
      分別為：162.1(子管橡膠封塞，即上開)、546.02(手孔
      鐵蓋安裝費、含固定螺栓，即上開)、426.32或426.22(
      零星工料，即上開)，合計1,245.33元予以計罰違約金
      ，而非如原判決逕以「詳細價目表」所列一-3及一-4每座
      大A及大B手孔及安裝之「單價」14,057元(數量304座，複
      價合計為4,273,328元，計算式：14,057304＝4,273,32
      8)及15,166元(數量87座，複價合計為1,319,442元，計算
      式：15,16687＝1,319,142)予以計罰。
    2.關於「部分數量」即AC及標線未完成部分縱依原判決關於
      確定部分亦認定AC及標線未完成僅出現在某些路段而非全
      部，且已據再審原告提出計算式為83,541元在卷(見附件
      5及本院前審卷第69-71頁)。
（三）綜上，原判決關於確定部分就卷內上揭有利於再審原告之
      「健峰公司於97年6月30日所主持之『花蓮縣96年度寬頻
      管道建置工程(第一、二標)』第23次工程疑義與施工進度
      檢討協調會議紀錄」(見附件2)、「單價分析表」(見附件
      4)及計算式(見附件5)等重要證物漏未斟酌，爰依民事訴
      訟法第497條規定提起再審之訴。
二、按民事訴訟法第497條所謂重要證據漏未斟酌，係指前第二
    審言詞辯論終結前，已經存在並已為證據聲明之證據，而第
    二審並未認為不必要，而仍忽略證據聲明未為調查，或已為
    調查而未就其調查之結果予以判斷者而言。若已在前判決理
    由中說明其為不必要之證據或說明就調查之結果並不能為有
    利原告之事實判斷，則為已加斟酌，不得作為再審理由。
三、再審原告雖以：原判決漏未斟酌「健峰公司於97年6月30日
    所主持之『花蓮縣96年度寬頻管道建置工程(第一、二標)』
    第23次工程疑義與施工進度檢討協調會議紀錄」(見附件2)
    該重要證物云云。惟查：原判決理由五、(二)、2、3就再審意
    旨所指健峰公司97年6月30日所主持系爭工程會議紀錄(附件
    2)一節，業已審酌兩造及健峰公司歷次函文之意見後，方於
    判決理由中認定再審原告確係於97年8月14日始完成系爭工
    程，並非漏未斟酌。再審意旨忽視原確定判決已就此部分爭
    議予以說明，似有誤會。
四、再審原告另以：原判決就「單價分析表」(見附件4)及計算
    式(見附件5)等重要證物漏未斟酌云云。惟查：原判決理由
    五、(三)、4業已說明再審原告雖主張應計罰違約金12,844元
    ，惟並未舉證以實其說乙節，且詳細敘明再審原告逾期違約
    金之計算式。顯然系爭合約之單價分析表及計算式等證據，
    業經原確定判決斟酌，方為認定應計罰再審原告逾期違約金
    913,976元，而非如再審原告所主張之12,844元。故亦無再
    審原告主張原確定判決對該等重要證物，未於判決理由中斟
    酌之再審事由。
五、綜上所述，再審原告依民事訴訟法第497條規定，提起本件
    再審之訴，顯無理由，應予駁回，並不經言詞辯論為之。
據上論結，本件再審之訴為無理由，依民事訴訟法第502條第2項
、第78條判決如主文。
中    華    民    國    100    年    11   月    30    日
                  民事庭審判長法  官  謝志揚
                              法  官  張健河
                              法  官  林慶煙
以上正本係照原本作成。
本件不得上訴。
中    華    民    國   100    年    11    月    30    日
                              書記官  林明智